【裁判字號】    90,易,1582
【裁判日期】    900606
【裁判案由】    偽造文書
【裁判全文】
臺灣高雄地方法院刑事判決                          九十年度易字第一五八二號
    公  訴  人  臺灣高雄地方法院檢察署檢察官
    被      告  甲○○
    被      告  乙○○
右列被告因偽造文書案件，經檢察官提起公訴（九十年度偵字第六八三二號），本院
判決如左：
    主  文
甲○○、乙○○共同行使明知為不實之事項，而使公務員登載於職務上所掌之公文書
，足以生損害於公眾，各處拘役伍拾日，如易科罰金均以參佰元折算壹日，均緩刑貳
年。
    事  實
一、緣甲○○於民國五十五年間與辛嬉美結婚後，因仍與前女友乙○○交往，乙○○
    並於民國五十九年七月十三日及六十年八月一日，分別在高雄市進安綜合醫院、
    黃美田婦產科生下二女周靈（原名周欣穎）、周欣儒，甲○○與乙○○明知二女
    之母親為乙○○並非辛嬉美，竟共同基於犯意聯絡，由甲○○持其自身之身分證
    佯稱該二女之母為辛嬉美，使不知情之前開醫院開立內容不實之出生證明書，再
    由甲○○先後於五十九年八月二十六日持進安綜合醫院開立之出生證明書，於六
    十年八月十八日持黃美田婦產科開立之出生證明書，分別向高雄縣旗山戶政事務
    所及高雄市三民區戶政事務所行使申報周靈、周欣儒之出生登記，使該管公務員
    登載於職務上所掌之公文書，足以生損害於戶政管理及登載之正確性（此部分業
    已逾追訴權時效，詳後述）。甲○○、乙○○另於八十六年間，明知上開戶口名
    簿上之戶籍登載不實，竟於該年戶口校正作業時，共同基於行使之犯意聯絡，推
    由甲○○在高雄市○鎮區○○街五十九巷三十一號住處，出示行使該登載不實之
    戶口名簿予戶口校正人員及管區警員核對，足以生損害於戶政機關對戶籍管理校
    正之正確性。嗣甲○○於八十九年十一月二十二日上午十時許，在犯罪未發覺前
    主動向台灣高雄地方法院檢察署自首並表示願意接受裁判。
二、案經甲○○自首及由台灣高雄地方法院檢察署檢察官自動檢舉偵查起訴。
    理  由
一、訊據被告甲○○對於右揭八十六年間戶口校正作業時持登載不實之戶口名簿予戶
    口校正人員及管區警員核對校正之事實供承不諱，並有戶籍登記簿謄本（其上載
    明八十六年戶口校正字樣）附卷可憑，復經本院向高雄市前鎮區戶政事務所函查
    八十六年度戶口校正作業流程屬實，亦有該戶政事務所回函一份在卷可稽，足認
    被告甲○○此部分自白應屬真實，堪予信採。另訊之被告乙○○矢口否認有上開
    犯行，辯稱：戶口校正時是甲○○辦理的，伊不在家，並不知情云云。惟查台灣
    區實施戶口校正作業均經電視廣播等廣泛宣導，乃眾所皆知之事，被告乙○○對
    於上開二女係其所親生，非辛嬉美所生一情，亦知之甚詳，竟隱瞞多年，對於戶
    籍登載不實事項自難諉為不知，則其顯係於八十六年間戶口校正作業時與甲○○
    共謀，由在家之甲○○持上開戶口名簿予戶口校正人員核校甚明，自難以彼時被
    告乙○○未在家中，即謂其並不知情，其所辯洵屬卸責之詞，並不足取。事證明
    確，被告二人犯行均堪認定。
二、核被告二人所為，均係犯刑法第二百十六條、第二百十四條之行使公務員登載不
    實文書罪。渠二人間就上開犯行間有犯意聯絡及行為分擔，皆為共同正犯。被告
    甲○○於犯罪未發覺之前向台灣高雄地方法院檢察署檢察官自動申告犯罪事實，
    並接受裁判，有該署申告案件登記簿附卷可佐，應依刑法第六十二條前段自首之
    規定減輕其刑。爰審酌被告二人素行尚佳，因一時失慮致罹刑章，被告甲○○於
    本案雖居於主導地位，但犯後自首坦承犯情不諱，及被告乙○○犯罪情節較輕，
    但未坦認犯行等一切情狀，分別量處如主文所示之刑，以資懲儆。又被告行為後
    ，刑法第四十一條業於九十年一月十日修正公布施行，並於同年月十二日生效，
    依修正前之刑法第四十一條規定：「犯最重本刑為三年以下有期徒刑以下之刑之
    罪，而受六個月以下有期徒刑或拘役之宣告，因身體、教育、職業或家庭之關係
    ，執行顯有困難者，得以一元以上三元以下折算罰金」，惟修正後之刑法第四十
    一條第一項規定「犯最重本刑為五年以下有期徒刑以下之刑之罪，而受六個月以
    下有期徒刑或拘役之宣告，因身體、教育、職業或家庭之關係或其他正當理由，
    執行顯有困難者，得以一元以上三元以下，易科罰金。但確因不執行所宣告之刑
    ，難收矯正或難以維持法秩序者，不在此限」。比較上開新舊法，修正後之刑法
    第四十一條第一項就得宣告易科罰金之範圍較修正前之舊法為廣，是依刑法第二
    條第一項前段規定，本件自應適用裁判時之法律即修正後之刑法第四十一條第一
    項規定宣告易科罰金之折算標準。另被告二人前均未曾受有期徒刑以上刑之宣告
    ，有台灣高等法院被告全國前案紀錄表二紙附卷可憑，渠等因一時失慮，偶罹刑
    典，事後已深具悔意，經此偵審程序並刑之宣告後，應知警惕而無再犯之虞，本
    院因認暫不執行其刑為當，予以宣告緩刑二年，用啟自新。
三、公訴意旨另以：被告甲○○於民國五十五年間與辛嬉美結婚後，因仍與前女友即
    被告乙○○交往，乙○○並於民國五十九年七月十三日及六十年八月一日，分別
    在高雄市進安綜合醫院、黃美田婦產科生下二女周靈（原名周欣穎）、周欣儒，
    甲○○與乙○○明知二女之母親為乙○○並非辛嬉美，竟共同基於犯意聯絡，由
    甲○○持其自身之身分證佯稱該二女之母為辛嫸美，使不知情之前開醫院開立內
    容不實之出生證明書，再由甲○○先後於五十九年八月二十六日持進安綜合醫院
    開立之出生證明書，於六十年八月十八日持黃美田婦產科開立之出生證明書，分
    別向高雄縣旗山戶政事務所及高雄市三民區戶政事務所行使申報周靈、周欣儒之
    出生登記，使該管公務員登載於職務上所掌之公文書，足以生損害於戶政管理及
    登載之正確性，因認被告二人此部分共同涉犯刑法第二百十六條、第二百十二條
    之行使特種文書罪及同法第二百十四條之使公務員登載不實罪云云。惟按追訴權
    時效已完成者，法院應諭知免訴之判決，刑事訴訟法第三百零二條第二款定有明
    文。本件公訴人認被告二人涉犯上開罪嫌，經查上開二罪之追訴權時效，依刑法
    第八十條第一項第二、三款規定，分別為五年及十年，而被告二人最後行為時係
    六十年八月十八日，有出生證明書及出生登記申請書影本各二份附卷可佐，迄八
    十九年十一月二十二日被告甲○○自首時，已逾二十九年，顯超過上開二罪之追
    訴權時效期間，依首開法條規定，此部分本應諭知免訴之判決，惟因公訴人認此
    二罪與前開論罪科刑部分有吸收犯及牽連犯之實質上或裁判上一罪關係，爰不另
    為免訴判決之諭知，附此敘明。
據上論斷，應依刑事訴訟法第二百九十九條第一項前段、刑法第二條第一項前段、第
二十八條、第二百十六條、第二百十四條、第六十二條前段、第四十一條第一項、第
七十四條第一款、罰金罰鍰提高標準條例第一條前段、第二條，判決如主文。
本案經檢察官洪信旭到庭執行職務。
中      華      民      國      九十      年      六    月      六      日
                                臺灣高雄地方法院刑事第六庭
                                            法  官 趙家光
右正本證明與原本無異。
如不服本判決，應於判決送達後十日內，向本院提出上訴狀。
                                            書記官 龔  能
中      華      民      國      九十      年      六    月      六      日
附錄本案論罪科刑條文：
中華民國刑法第二百一十四條
明知為不實之事項，而使公務員登載於職務上所掌之公文書，足以生損害
於公眾或他人者，處三年以下有期徒刑、拘役或五百元以下罰金。
中華民國刑法第二百一十六條
行使第二百十條至第二百十五條之文書者，依偽造、變造文書或登載不實
事項或使登載不實事項之規定處斷。


司法院資訊處製作；財團法人民間司法改革基金會備份。
